【裁判字號】    98,簡,810
【裁判日期】    990319
【裁判案由】    環境用藥管理法
【裁判全文】
臺北高等行政法院判決
                                       98年度簡字第810號
原      告  必穎科技股份有限公司
代  表  人  甲○○
訴訟代理人  丙○○
被      告  臺北縣政府環境保護局
代  表  人  乙○○（局長）住同上
訴訟代理人  丁○○
            戊○○
上列當事人間環境用藥管理法事件，原告不服臺北縣政府中華民
國98年10月26日北府訴決字第0980555015號訴願決定，提起行政
訴訟，本院判決如下：
    主  文
原告之訴駁回。
訴訟費用由原告負擔。
    事實及理由
一、事實概要：
    原告未持有環境相關用藥執照，逕於網站登載具環境消毒等
    用途之「淨活氧消毒錠」（PL-600穩定性二氧化氯錠劑）商
    品廣告，經臺北市政府環境保護局以97年11月17日北市環二
    字第09736819001 號函移送被告查處，被告於97年12月15日
    派員前往查核，認定「淨活氧消毒錠」屬環境衛生用之殺菌
    劑，且其產品之二氧化氯含量已大於6%，依環境用藥許可證
    申請核發作業準則第3 條第1 款規定，「淨活氧消毒錠」屬
    環境用藥管理法管理範圍，遂以原告違反環境用藥管理法第
    32條規定，依同法第48條第1 款及違反環境用藥管理法處罰
    鍰額度裁量基準第2 條之規定，處以新臺幣（下同）6 萬元
    罰鍰。原告不服，提起訴願，遭決定駁回，遂向本院提起行
    政訴訟。
二、原告主張：
  (一)原告委託經濟部標準檢驗局鑑定「淨活氧消毒錠」之完整包
    裝內之二氧化氯濃度顯示為12% ，此鑑定報告採用國家標準
    方法次氯酸鈉漂白液檢驗法鑑定。
  (二)原告產品「淨活氧消毒錠」（PL-600穩定性二氧化氯錠劑）
    係代理普力生化科技股份有限公司（統編：00000000，下簡
    稱普力公司）（PL-600一元藥錠）包裝行銷。普力公司提供
    工業技術研究院工服編號D0000000：檢測說明所示，一元錠
    與一元錠之粉體型態投入水體中皆一分鐘內完全反應，產生
    二氧化氯，濃度平均值皆為1OOppm。1OOppm即百萬分之100
    之意，等於0.01% 。
  (三)普力公司提供產品的物質安全資料表：2 、成分：亞氯酸鈉
    、碳酸鈉、檸檬酸、亞硫酸鈉。產品描述：消毒劑投入水中
    活化溶解後，釋放出二氧化氯溶解于水中，此時成為二氧化
    氯消毒液。15、報導之內文：行政院環境保護署於92年8 月
    5 日公告，字號0000000000：二氧化氯為不列管環境用藥，
    不適用環境用藥管理法之規定。
  (四)原告產品「淨活氧消毒錠」（PL-600穩定性二氧化氯錠劑）
    完整包裝下之成份為亞氯酸鈉、碳酸鈉、檸檬酸及亞硫酸鈉
    ，並無任何二氧化氯成分。產品包裝上之成分只列出二氧化
    氯之原因在於使用本產品需要投入水中後才會活化反應出含
    二氧化氯之水溶液。而二氧化氯物理化學特性：熔點：攝氏
    -59 度，沸點：攝氏11度，在室溫下二氧化氯只會以氣體的
    型態存在，無法以固體錠劑的型態保存。二氧化氯的產生為
    普力公司的配方投入水中活化反應後才會存在，完整包裝的
    固態錠劑中完全沒有二氧化氯的存在。
  (五)國家標準CNS 檢索中並無檢驗二氧化氯的標準方法，經濟部
    標準檢驗局網站若以二氧化氯檢驗作為查詢條件亦無法搜尋
    到任何資料，故該局之試驗結果係以回推的方式認定固體中
    二氧化氯的濃度，惟此顯非恰當因為固體中本就來沒有二氧
    化氯的成分等情。並聲明求為判決撤銷訴願決定及原處分。
三、被告則以：
  (一)卷查本案原告於網站登載具環境消毒等用途之「淨活氧消毒
    錠」（PL-600穩定性二氧化氯錠劑）商品廣告，係臺北市政
    府環境保護局於97年11月17日以北市環二字第09736819001
    號函移被告查處。依據行政院環境保護署97年12月10日環署
    毒字第0970095257號函及97年12月25日環署毒字第09701010
    61號函復意旨略以：「依環境用藥管理法第5 條第1 項第1
    款及環境用藥許可證申請核發作業準則第3 條第1 款規定，
    該消毒劑（二氧化氯）商品於網站廣告其目的用途第1 項為
    環境消毒，屬於環境衛生用之殺菌劑；若其二氧化氯成分濃
    度大於百分之六，則屬環境用藥管理法管理範圍。」再依據
    該署98年4 月20日環署毒字第0980029281號函釋復意旨略以
    ：「前述濃度乙詞之認定，係指包裝完整商品之有效成分濃
    度，而非加水稀釋後之使用濃度。」經查系爭商品包裝，其
    產品成分載明為Chlorine Dioxide（即二氧化氯），並宣稱
    為「環境用藥」，且原告委請經濟部標準檢驗局之試驗報告
    結果其二氧化氯為12% ，因此行政院環境保護署依環境用藥
    許可證申請核發作業準則第3 條第1 款之規定，認定系爭商
    品屬於環境用藥管理法管理範圍。另又查系爭商品PL-600系
    列產品宣傳手冊內頁，亦載明系爭商品其ClO2（即二氧化氯
    ）含量為100mg/片，被告量測系爭商品其1 片重量為0.74g
    ，計算後得出其二氧化氯成分濃度為13.5% （0.1g÷0.74g
    ×100%），亦已大於百分之六。因此，原告未持有環境用藥
    許可執照，逕行於網站登載違規環境用藥廣告，已違反環境
    用藥管理法第32條之規定，被告爰依同法第48條第1 款暨違
    反環境用藥管理法處罰鍰額度裁量基準第2 條之規定，裁處
    6 萬元罰鍰，並無違法。
  (二)原告陳述系爭商品之成分為亞氯酸鈉、碳酸鈉、檸檬酸及亞
    硫酸鈉，僅以製造商提供之物質安全資料表作為佐證，並無
    任何試驗報告可資證實，先予敘明。卷查系爭商品之包裝，
    其產品成分明確載明為Chlorine Dioxide（二氧化氯），就
    客觀性而言，使用者會直接認為系爭商品其成分即含二氧化
    氯；復查包裝內附之使用說明書，載明「放入藥錠一片於50
    0/1000cc自來水中，靜置溶解2 分鐘內即產生200/100ppm消
    毒溶液」，使用者並無法如原告主觀性所稱，接收到原藥錠
    無二氧化氯，投入水中才會活化反應含二氧化氯水溶液之訊
    息，因此原告主張包裝上產品成分及使用說明書內文字之意
    義，純屬主觀性地演釋，核不足採。
  (三)至原告主張系爭商品中並無二氧化氯成分云云。查系爭商品
    包裝，其產品成分即載明為Chlorine Dioxide（即二氧化氯
    ），並宣稱為「環境用藥」，且依前述行政院環境保護署98
    年4 月20日環署毒字第0980029281號函復意旨：「環境用藥
    許可證申請核發作業準則第3 條第1 款規定有關二氧化氯成
    分濃度之認定，係指包裝完整商品之有效成分濃度，而非加
    水稀釋後之使用濃度。該產品經原告委請經濟部標準檢驗局
    之試驗報告結果其二氧化氯為12% ……。」另又查原告之PL
    -600系列產品宣傳手冊內頁，亦載明系爭商品其ClO2（即二
    氧化氯）含量為100mg/片，被告量測系爭商品其1 片重量為
    0.74g ，計算後得出其二氧化氯成分濃度為13.5% （0.1g÷
    0.74g ×100%），亦已大於百分之六。因此行政院環境保護
    署認定系爭商品係屬環境用藥管理法管理範圍，本案復經臺
    北縣政府以98年10月26日北府訴決字第0980555015號訴願決
    定駁回在案。是被告以違反環境用藥廣告之行為告發進行處
    分，並無違誤。至於其他主張理由亦均與本件違規事實無關
    等語，資為抗辯。並聲明求為判決駁回原告之訴。
四、本件主要爭點為本件被告以原告違反環境用藥管理法第32條
    規定，依同法第48條第1 款及違反環境用藥管理法處罰鍰額
    度裁量基準第2 條規定，裁處原告6 萬元罰鍰，是否適法？
  (一)按環境用藥管理法第2 條規定：「本法所稱主管機關：在中
    央為行政院環境保護署；在直轄市為直轄市政府；在縣（市
    ）為縣（市）政府。」第5 條規定：「本法用詞，定義如下
    ：一、環境用藥：指下列環境衛生、污染防治用藥品或微生
    物製劑，依其使用濃度及使用方式分為環境用藥原體、一般
    環境用藥、特殊環境用藥：（一）環境衛生用殺蟲劑、殺
    劑、殺鼠劑、殺菌劑及其他防制有害環境衛生生物之藥品…
    …。」第32條規定：「非持有環境用藥許可證、環境用藥販
    賣業或病媒防治業許可執照者，不得為環境用藥廣告。」第
    48條第1 款規定：「有下列情形之一者，處新臺幣六萬元以
    上三十萬元以下罰鍰……一、違反……第32條或第33條第1
    項規定。」次按環境用藥許可證申請核發作業準則第3 條第
    1 款規定：「下列環境用藥免申請環境用藥許可證：一、以
    次氯酸鈣、二氧化氯、亞氯酸鈉、次氯酸鈉為單一有效成分
    ，其濃度在百分之六以下者；其濃度超過百分之六，非屬環
    境衛生用殺菌劑者，亦同。」復按環境用藥廣告管理辦法第
    2 條規定：「環境用藥製造業、環境用藥販賣業或病媒防治
    業者，登載或宣播環境用藥、病媒防治廣告，以下列方式為
    限：……四、網路……。」再按違反環境用藥管理法處罰鍰
    額度裁量基準第2 條規定：「違反本法規定者，罰鍰額度應
    依附表所列之裁罰公式計算應處罰鍰。」（依附表項次27：
    1 種環境用藥，第1 次違規，處6 萬元罰鍰）。末按臺北縣
    政府96年8 月27日北府環一字第0960057950號公告：「主旨
    ：公告委任本府環境保護局執行空氣污染防制法、水污染防
    治法、環境用藥管理法……所規定之本府權限事項，並自中
    華民國96年8 月30日起生效。」
  (二)經查本件原告未持有環境相關用藥執照，逕於網站登載具環
    境消毒等用途之「淨活氧消毒錠」（PL-600穩定性二氧化氯
    錠劑）產品廣告，系爭產品經原告委請經濟部標準檢驗局98
    年2月27日之試驗報告結果其二氧化氯濃度為12%（見本卷第
    16頁），且其目的用途其中一項為環境消毒（見訴願卷第62
    頁），依環境用藥管理法第5 條第1 項第1 款及環境用藥許
    可證申請核發作業準則第3 條第1 款規定，係屬環境用藥管
    理法管理範圍，惟原告卻未持有環境用藥相關許可執照，逕
    行於網站登載違規環境用藥廣告之行為，顯已違反環境用藥
    管理法第32條規定，被告依同法第48條第1 項規定，酌情裁
    處原告最低額6 萬元罰鍰，並無違法或不當。
  (四)至原告主張系爭產品於固態並無任何二氧化氯成分乙節。查
    系爭產品之包裝，其產品成分即載明為Chlorine Dioxide（
    二氧化氯），並宣稱為環境用藥，而環境用藥許可證申請核
    發作業準則第3 條第1 款規定有關二氧化氯成分濃度之認定
    ，係指包裝完整商品之有效成分濃度，而非加水稀釋後之使
    用濃度。系爭產品經原告委請經濟部標準檢驗局98年2 月27
    日之試驗報告結果其二氧化氯濃度為12% 。又原告之PL-600
    系列產品宣傳手冊內頁，亦載明系爭商品其ClO2（即二氧化
    氯）含量為100mg/片，被告量測系爭商品其1 片重量為0.74
    g ，計算後得出其二氧化氯成分濃度為13.5% （0.1g÷0.74
    g ×100%），足見系爭產品之二氧化氯成分濃度確已大於百
    分之六，應屬環境用藥管理法所定義之「環境用藥」無誤。
    原告前述所訴，屬對法令之誤解，並非可採。又原告所舉之
    前訴外人普力公司95年4 月7 日申請經濟部標準檢驗局試驗
    報告及訴外人胡伯瑜96年9 月28日申請工業技術研究院分析
    測試報告，均非屬本件查獲後自原告處之系爭廣告商品取樣
    送驗之試驗報告，尚難執為對原告有利之論據。揆諸前揭規
    定及說明，被告所為之處分，並無違誤，訴願決定駁回，亦
    無不合，原告訴請撤銷，為無理由，應予駁回。又如上所述
    ，本件事證已臻明確，兩造其餘主張及攻擊防禦方法，與判
    決結果不生影響，無逐一論述必要，且本件為簡易案件，依
    行政訴訟法第233 條規定，爰不經言詞辯論逕為判決，併此
    敘明。
六、據上論結，本件原告之訴為無理由，依行政訴訟法第98條第
    1項前段，判決如主文。
中    華    民    國    99   年      3    月    19    日
                        臺北高等行政法院第四庭
                                      法  官  黃  本  仁
上為正本係照原本作成。
本件以訴訟事件所涉及之法律見解具有原則性者為限，始得於本
判決送達後20日內向本院提出上訴狀並表明上訴理由，如已於本
判決宣示後送達前提起上訴者，應於判決送達後20日內補具上訴
理由（均按他造人數附繕本），且經最高行政法院許可後方得上
訴。
中    華    民    國    99   年      3    月    19    日
                                      書記官  陳  圓  圓


司法院資訊處製作；財團法人民間司法改革基金會備份。
